【裁判字號】    99,消債更,97
【裁判日期】    991014
【裁判案由】    更生事件
【裁判全文】
臺灣士林地方法院民事裁定            99年度消債更字第97號
債  務  人  甲○○
代  理  人  高宏文律師
上列當事人聲請更生事件，本院裁定如下：
    主  文
債務人甲○○自中華民國九十九年十月十八日十七時起開始更生
程序。
命司法事務官進行本件更生程序。
    理  由
一、按債務人與金融機構協商成立者，不得聲請更生或清算，但
    因不可歸責於己之事由，致履行顯有重大困難者，不在此限
    。本條例施行前，債務人依金融主管機關協調成立之中華民
    國銀行公會會員辦理消費金融案件無擔保債務協商機制與金
    融機構成立之協商，準用前項之規定，消費者債務清理條例
    第151 條第5 項、第6 項分別定有明文。次按，債務人不能
    清償債務或有不能清償之虞，且無擔保或無優先權之債務總
    額未逾新臺幣（下同）1,200 萬元者，於法院裁定開始清算
    程序或宣告破產前，得向法院聲請更生，觀諸同條例第3 條
    、第42條第1 項規定自明。又法院開始更生程序之裁定，應
    載明其年、月、日、時，並即時發生效力。法院開始更生或
    清算程序後，得命司法事務官進行更生或清算程序，必要時
    得選任律師、會計師或其他適當之自然人或法人一人為監督
    人或管理人，復為同條例第45條第1 項、第16條所明定。
二、本件聲請意旨略以：債務人於90年間經醫院診斷認定情緒不
    安，屬有自殺之意念，領有殘障手冊而無法繼續工作，而後
    與其配偶鄭丁耀於94年間雙雙罹患肺結核，生活上所需均係
    由鄭丁耀之弟弟鄭正上協助支應，並幫忙鄭丁耀繳納房貸。
    鄭丁耀於病情轉好後，立即找尋工作，而債務人亦向父親李
    朝和要求回早餐店幫忙，李朝和並同意每月支付其薪資2 萬
    2,000 元。債務人於95年5 月間以有不能清償債務之情事，
    依中華民國銀行公會會員辦理消費金融案件無擔保債務協商
    機制與最大債權金融機構成立協商，協商條件為每月還款新
    臺幣（下同）1 萬4,856 元，詎料李朝和於債務人回早餐店
    幫忙後卻一再拖延薪資給付，故債務人實際上並未領有上開
    薪資，僅得仰賴鄭丁耀幫忙繳納協商金額。97年間，鄭正上
    視鄭丁耀工作已穩定，即不再資助房貸給付，而依鄭丁耀之
    收入並無法同時繳納房屋貸款及協商金額，只得於97年間毀
    諾。故伊確係因不可歸責於己之事由，致履行協商條件顯有
    重大困難。且伊無擔保或無優先權之債務總額未逾1,200 萬
    元，復未經法院裁定開始清算程序或宣告破產，爰向本院聲
    請更生等語。
三、經查，聲請人所主張之上開事實，業據提出債務人97、98年
    度綜合所得稅各類所得資料清單、財產歸屬資料清單、台北
    榮民總醫院診斷證明書、債務人身心障礙手冊、新光醫院乙
    種診斷證明書、協議書、財團法人金融聯合徵信中心當事人
    綜合信用報告－債務清理條例前置協商專用債權人清冊、債
    務人之勞工保險被保險人投保資料表、繳款證明書、鄭正上
    出具之聲明書、李朝和出具之聲明書附卷足佐（見本院卷第
    15、17、19至22、25、39至47、52至55頁）。綜上，債務人
    主張其有不可歸責於己之情事，致履行協商條件顯有重大困
    難，堪認為真實。又債務人查無消費者債務清理條例第6 條
    第3 項、第8 條或第46條各款所定駁回更生聲請之事由存在
    ，準此，債務人聲請更生，應屬有據。揆諸首揭規定及說明
    ，應予開始更生程序，並命司法事務官進行本件更生程序。
四、爰裁定如主文。
中    華    民    國    99    年    10    月    14    日
                  民事第二庭  法      官  劉逸成
上為正本係照原本作成。
本件不得抗告。
中    華    民    國    99    年    10    月    18    日
                              書  記  官  羅伊安

司法院資訊處製作；財團法人民間司法改革基金會備份。
